台北高等行政法院判決
　　　　　　　　　　　　　94年度簡字第00016號
原　　　告　甲○○
被　　　告　財政部台北市國稅局
代　表　人　張盛和（局長）
訴訟代理人　乙○○
上列當事人間因綜合所得稅事件，原告不服財政部中華民國92年
10月17日台財訴字第0920056141號訴願決定，提起行政訴訟，本
院判決如下：
　　主  文
原告之訴駁回。
訴訟費用由原告負擔。
　　事  實
一、事實概要：原告民國90年度綜合所得稅結算申報，經被告依
    查得資料增列其權利金所得新台幣（下同）2,500,000元，
    併計核定其當年度綜合所得總額為3,235,902元，淨額為2,7
    64,792元，除補徵稅額114,619元外，並按漏稅額114,619元
    處以0.2倍之罰鍰22,900元（計至百元止）。原告不服，就
    被告增列其權利金所得2,500,000元及罰鍰22,900元部分申
    請復查，未獲變更，提起訴願亦遭駁回，遂提起行政訴訟。
二、兩造聲明：
　(一)原告聲明：訴願決定及原處分均撤銷
　(二)被告聲明：駁回原告之訴。
三、兩造之陳述：
　(一)原告主張之理由：
    原告於90年5月30日出售專利權予訴外人千勝資訊股份有限
    公司（下稱千勝公司），簽約金5,000,000元。簽約前原告
    曾往台北市國稅局中南稽徵所詢問有關發明、專利授權所得
    課稅問題，經該所有關人員告知，依促進產業升級條例第9
    條規定，該專利收入免計入綜合所得額課稅。原告信賴稅捐
    機關人員告知，故與千勝公司簽約授權時，未將稅負金額考
    慮在內，本件應適用90年5月30日簽約時之促進產業升級條
    例規定。
　(二)被告主張之理由：
  I本稅部分：
    原告主張於90年5月30日出售專利權予千勝公司，簽約金5,0
    00,000元，簽約前專程至被告所轄中南稽徵所詢問課稅問題
    ，相關人員告知依促進產業升級條例第9條規定，專利權收
    入免課綜合所得稅，並影印相關條文，以致於簽訂授權時未
    考慮稅負等情。按法律之適用，應以該確定事實之行為當時
    ，所存在仍然有效之法律加以主張適用。茍得任意適用已無
    效力之法條，則難以維續法秩序所追求之安定性原則，實非
    法之所能准許。88年12月31日修正前之促進產業升級條例第
    9條係於88年12月31日修正為第11條，促進產業升級條例於9
    1年1月30日修正公布之法條並未修正該條例第11條，原告主
    張因法律應用錯誤以致發生法律追溯既往，顯係誤解。經查
    原告與千勝公司於90年5月30日簽訂授權書及合作契約書，
    此有卷附之授權書及合作契約書影本可稽，亦為原告所不爭
    ，即應適用行為時之法律（91年1月30日修正前促進產業升
    級條例第11條），合先陳明。次查原告並未來文函詢被告及
    所轄稽徵機關有關專利權課稅問題，嗣後訴稱經詢問被告所
    轄中南稽徵所相關人員，告知錯誤法律訊息，提供過期之法
    條資料，致原告遭受損失云云，空言主張不足採信。再查經
    濟部工業局於91年3月8日以工金字第09100013530號函，核
    准該系爭權利金符合91年1月30日公佈修正施行之促進產業
    升級條例第11條規定，所得之權利金50%免予計入綜合所得
    額課稅；被告亦以91年7月23日財北國稅審二字第091022158
    2號函核准其所取得之收入，50%暫免計入綜合所得額課稅，
    是被告增列其權利金所得2,500,000元部分，並無不合。
  II罰鍰部分：
    1.原告90年度綜合所得稅結算申報，漏報其權利金所得2,50
      0,000元，被告除核定補徵稅額114,619元外，並按其短漏
      稅額處0.2倍罰鍰22,900元（計算式：114,619×0.2=22,9
      23，計至百元止）。
    2.原告主張專程至被告所轄中南稽徵所詢問課稅問題，相關
      人員告知依促進產業升級條例第9條規定，專利權收入免
      課綜合所得稅，並影印相關條文，以致原告受害，請裁定
      由被告所轄中南稽徵所負責繳納等情。經查經濟部工業局
      於91年3月8日以工金字第09100013530號函，核准該系爭
      權利金符合91年1月30日公佈修正施行之促進產業升級條
      例第11條規定，所得之權利金50%免予計入綜合所得額課
      稅，而原告於91年5月10日申報90年綜合所得稅時，仍未
      申報系爭權利金收入。次查，被告亦以91年7月23日財北
      國稅審二字第0910221582號函核准其所取得之收入，50%
      暫免予計入綜合所得額課稅，且千勝公司亦開立權利金所
      得之扣繳憑單，原告自有依照扣繳單位開立之扣繳憑單申
      報，若對扣繳憑單有疑義，亦可向扣繳單位查詢，是原告
      短漏報系爭所得，且未依所得稅法第71條規定辦理申報或
      依稅捐稽徵法第48條之1規定自動補辦申報並補繳，是被
      告按其短漏稅額處0.2倍罰鍰22,900元，並無不合。
　　理  由
一、按「個人之綜合所得總額，以其全年左列各類所得合併計算
    之：．．．第五類：租賃所得及權利金所得：凡以財產出租
    之租金所得，財產出典典價經運用之所得或專利權、商標權
    、著作權、秘密方法及各種特許權利，供他人使用而取得之
    權利金所得︰‧‧‧」「納稅義務人應於每年五月一日起至
    五月三十一日止，填具結算申報書，向該管稽徵機關，申報
    其上一年度內構成綜合所得總額或營利事業收入總額之項目
    及數額，以及有關減免、扣除之事實，並應依其全年應納稅
    額減除暫繳稅額、尚未抵繳之扣繳稅額及可扣抵稅額，計算
    其應納之結算稅額，於申報前自行繳納。‧‧‧」「納稅義
    務人已依本法規定辦理結算申報，但對依本法規定應申報課
    稅之所得額有漏報或短報情事者，處以所漏稅額兩倍以下之
    罰鍰。」為行為時所得稅法第14條第1項、第71條第1項及第
    110條第1項所明定。次按「中華民國國民以自己之創作或發
    明，依法取得之專利權，提供或出售予中華民國境內公司使
    用，經目的事業主管機關核准者，其提供該公司使用所得之
    權利金，或售予該公司使用所得之收入，百分之五十免予計
    入綜合所得額課稅。」行為時促進產業升級條例第11條定有
    明文。又按「人民違反法律上之義務而應受行政罰之行為，
    法律無特別規定時，雖不以出於故意為必要，仍須以過失為
    其責任條件。但應受行政罰之行為，僅須違反禁止規定或作
    為義務，而不以發生損害或危險為其要件者，推定為有過失
    ，於行為人不能舉證證明自己無過失時，即應受處罰。‧‧
    ‧」司法院釋字第275號著有解釋。
二、原告於90年5月30日與千勝公司簽訂授權書及合作契約書，
    將其發明第51991號專利權（專利名稱：地裏散熱熱水回收
    空調冷凍系統）授權千勝公司使用，取得權利金5,000,000
    元，並經經濟部工業局以91年3月8日工金字第09100013530
    號函核准所得權利金符合91年1月30日修正公布施行之促進
    產業升級條例第11條規定，50%免予計入綜合所得額課稅，
    惟原告90年度綜合所得稅結算申報，並列報系爭權利金所得
    2,500,000元之事實，有綜合所得稅結算申報書、所得扣繳
    憑單、授權書、合作契約書及前開經濟部函等件影本在原處
    分卷可稽，且為原告所不爭執，是原告該項所得依當時之（
    91年1月30日修正前）促進產業升級條例第11條規定，僅50%
    免計入綜合所得額課稅。原告主張依促進產業升級條例第9
    條規定，系爭專利收入免計入綜合所得額課稅，惟該法條係
    88年12月31日修正前之規定，無從溯及適用。又原告稱其事
    前曾向被告所屬中南稽徵所詢問，經相關人員告知錯誤訊息
    乙節，為被告所否認，原告未能舉證，所言即不可採。又經
    濟部工業局於91年3月8日以工金字第09100013530號函復原
    告：「‧‧‧台端‧‧‧申請將該項專利權提供予千勝資訊
    股份有限公司‧‧‧供該公司生產使用，核有需要，符合九
    十一年一月三十日公布修正施行之促進產業升級條例第十一
    條規定，所得之權利金百分之五十可免予計入綜合所得額課
    稅，‧‧‧」而原告於91年5月10日申報90年綜合所得稅時
    ，竟未申報系爭權利金收入，縱無故意，難謂無過失，自不
    能免罰。是被告增列其權利金所得2,500,000元，除補徵稅
    額114,619元外，並按漏稅額114,619元處以0.2倍之罰鍰22,
    900元（計至百元止），訴願決定予以維持，揆諸首開規定
    ，均無不合，原告仍執前詞聲請撤銷，為無理由，爰不經言
    詞辯論予以駁回（本件適用簡易訴訟程序）。
據上論結，本件原告之訴為無理由，爰依行政訴訟法第233條、
第98條第3項前段，判決如主文。
中    華    民    國    94    年     3    月    13    日
                    第 二 庭  法  官   楊莉莉
上為正本係照原本作成。
本件以訴訟事件所涉及之法律見解具有原則性者為限，始得於本
判決送達後二十日內向本院提出上訴狀並表明上訴理由，如已於
本判決宣示後送達前提起上訴者，應於判決送達後二十日內補具
上訴理由（均按他造人數附繕本），且經最高行政法院許可後方
得上訴。
中    華    民    國    94    年     3    月    13    日
    　　　　　　　    　      書記官   王俊權
